最高法院刑事判決　　　　　　九十四年度台上字第一二二二號
　　上　訴　人　甲○○
　　　　　　　　　　　　11樓.
　　選任辯護人　梁智豪律師
　　　　　　　　劉新安律師
上列上訴人因違反毒品危害防制條例案件，不服台灣高等法院高
雄分院中華民國九十三年十二月九日第二審判決（九十三年度上
訴字第九七一號，起訴案號：台灣高雄地方法院檢察署九十二年
度偵字第一一九一二號），提起上訴，本院判決如下：
    主  文
原判決撤銷，發回台灣高等法院高雄分院。
    理  由
本件原判決認定上訴人甲○○明知愷他命係毒品危害防制條例所
列之第三級毒品及懲治走私條例管制物品項目及其數額甲類第四
款之管制進出口物品，不得非法製造、運輸及販賣，亦不得私自
運輸進口，竟為一時貪念，於民國九十二年三月間，在高雄市○
○○路二六八之一號「金三角」咖啡廳，受名為「陳永田」成年
男子之誘惑，同意以每次新台幣（下同）五千元之代價，提供其
母林玉雲在高雄市前鎮區○○○街一七九巷十二號十一樓羅馬假
期大廈住處為收件地址（陳永田均將收貨地址繕為三十二號十一
樓），由上訴人代陳永田收取自菲律賓輸入中華民國之第三級毒
品愷他命，而自菲律賓私運毒品入境。其二人達成合意後，即由
已成年之菲律賓貨主、陳永田、上訴人三人基於共同之犯意，先
由陳永田透過不詳管道與菲律賓貨主聯絡，由菲律賓貨主依陳永
田訂購之第三級毒品愷他命液體製品（該液態愷他命，俗稱Ｋ他
那）數量，以塑膠瓶內裝Ｋ他那液體之方式，向不知情之快遞業
者洋基通運股份有限公司（下稱洋基公司）表示收貨人為陳永田
，收貨地址為台灣高雄市前鎮區○○○街一七九巷三十二號十一
樓，委由不知情之洋基公司，將第三級毒品愷他命運輸進入台灣
。上訴人因知悉陳永田所提供予洋基公司之收貨地址並非其母林
玉雲之住處，乃央求不知情之其母林玉雲向前開羅馬假期大廈管
理室保全人員表示，因繕寫錯誤，若有快遞業者遞送收件人為陳
永田，收貨地址為三十二號十一樓之物品前來者，請管理室保全
人員先代為收取，再由上訴人向管理室領取。上訴人即基於共同
運輸第三級毒品及私運管制物品進口之概括犯意，以前開方式，
自九十二年五月十二日起至同年月二十七日止，連續於原判決附
表所示之時間，運輸如原判決附表編號一至四所示之第三級毒品
愷他命製品進入我國國境四次，共計收取二萬元之報酬，再由上
訴人依約將其收取之如原判決附表編號一、二、四所示之第三級
毒品愷他命交予陳永田。嗣因如原判決附表編號三所示之貨物滯
留在洋基公司集貨處，警方追查他案時發覺蹊蹺，隨即報請檢察
官指揮偵辦，對該批貨物實施緊急搜索，查扣如原判決附表編號
三所示之物，並拘提上訴人到案等情。因而撤銷第一審論處上訴
人連續幫助運輸第三級毒品罪刑之判決，改判論處其共同連續運
輸第三級毒品罪刑，固非無見。
惟查：(一)、審理事實之法院，對於案內與待證事實有重要關係，
而屬依法應予調查之證據，如未依法調查或雖已調查而未調查明
白，即與證據未經調查無異，如率行判決，其判決當然為違背法
令。又證據之證明力，固屬於法院判斷之自由，但不得違背經驗
法則，如其判斷仍存有疑竇，在釐清前，尚難遽採為被告有利或
不利之認定。又是否成立共同正犯，應以行為者主觀之犯意及客
觀之行為為判斷之標準，凡以自己犯罪之意思而參與犯罪，無論
其所參與者是否為犯罪構成要件之行為，皆為正犯；以幫助他人
犯罪之意思而參與犯罪構成要件之行為，亦為正犯。如以幫助之
意思，對於正犯資以助力，而未參與實施犯罪構成要件之行為者
為幫助犯。上訴人於警訊時供稱：「陳永田於（九十二年）五月
十四日下午十八時許在我所開設的金三角咖啡廳告訴我明天會有
包裹寄來我家的管理室叫我幫他代收。」（保安警察第三總隊卷
(一)第二頁背面）；於檢察官偵查時供稱：「陳永田之前問我哪裡
可代收東西？我說我們（住處）的管理員可代收，陳永田就表示
每次給我五千元，由我代收」等語（偵查卷第二十六頁正面）。
如果無訛，上訴人提供其母之住址為陳永田收貨之住址，其主觀
犯意，究竟係以自己參與運輸毒品之意思，或僅有幫助陳永田犯
罪之意思，攸關其犯意之認定，尚待釐清。又自國外私運管制之
毒品進入國內，應以毒品一經運抵國內即屬私運管制物品進口既
遂，則上訴人在快遞業者將毒品私運入境後，為簽收之行為，究
竟有無參與走私、運輸毒品構成要件行為之實施？抑或事後之幫
助？攸關上訴人是否參與實施運輸及走私毒品犯罪構成要件行為
之認定。原審未詳加究明釐清，及為必要之說明，遽認上訴人與
陳永田有運輸、走私毒品犯意之聯絡，並已參與運輸、走私毒品
構成要件行為之實施，而論以共同正犯，其審理猶有未盡。(二)有
罪判決書應記載犯罪事實及理由，而所認定之事實，為判斷其適
用法令當否之準據，法院應將依職權認定與論罪科刑有關之事實
，翔實記載，然後於理由內逐一說明其憑以認定之證據，並使事
實認定與理由說明，互相適合，方為合法。倘若事實認定與理由
說明，不相一致，或事實或理由欄內之記載，前後齟齬，按諸刑
事訴訟法第三百七十九條第十四款後段規定，均屬判決理由矛盾
，當然為違背法令。原判決事實欄既謂如原判決附表編號三所示
之貨物滯留在洋基公司集貨處，適逢警方追查他案發覺蹊蹺，隨
即報請檢察官指揮偵辦，而對該批貨物實施緊急搜索，而查扣如
原判決附表編號三所示之物云云。如果無訛，是否指該次上訴人
尚未簽收該批毒品，且未取得該次之報酬？若然，與原判決認定
上訴人同意以每次五千元之代價，代陳永田收取自菲律賓輸入之
第三級毒品，而自九十二年五月十二日起至同年月二十七日止，
連續於原判決附表所示之時間，運輸如原判決附表編號一至四所
示之第三級毒品愷他命製品進入我國國境四次，共計收取二萬元
之報酬，而予以宣告沒收，亦有前後相齟齬之矛盾。上訴意旨指
摘原判決不當，尚非全無理由，應認有撤銷發回更審之原因。
據上論結，應依刑事訴訟法第三百九十七條、第四百零一條，判
決如主文。
中　　華　　民　　國　九十四　年　　三　　月　 十七 　日
                      最高法院刑事第十庭
                          審判長法官  陳　正　庸
                                法官  賴　忠　星
                                法官  王　居　財
                                法官  林　開　任
                                法官  林　立　華
      本件正本證明與原本無異
                                      書  記  官
中　　華　　民　　國　九十四　年　　三　　月　二十四　日
                                                      Ｔ
